【裁判字號】    90,易,964
【裁判日期】    901220
【裁判案由】    恐嚇等
【裁判全文】
臺灣桃園地方法院刑事判決                            九十年度易字第九六四號
    公  訴  人  臺灣桃園地方法院檢察署檢察官
    被      告  甲○○
右列被告因恐嚇等案件，經檢察官提起公訴（八十九年度偵字第一○八六三號），本
院判決如左：
        主  文
甲○○共同意圖為自己不法之所有，以恐嚇使人將本人之物交付，未遂，處有期徒刑
拾月。
        事  實
一、甲○○明知姓名年籍不詳、綽號「小呆」之成年男子所持有之車號ＤＪ─一二四
    一號自用小客車，係乙○○於民國八十九年七月二十日十六時十分許在桃園縣大
    園鄉○○村○○路二三號前失竊之贓車（登記為周陳麗香所有），竟與「小呆」
    共同基於意圖為自己不法所有之犯意聯絡，由小呆先後於同日十七時許、二十一
    時許，依照小客車內乙○○名片上之電話聯絡乙○○，向其恐嚇稱上開小客車在
    伊手上，須準備新台幣（下同）三萬元贖車等語，復於翌日十六時許以電話聯絡
    乙○○約定於同日十七時三十分在桃園縣大園鄉某保齡球館前交付贖款，乙○○
    因認如不依約付款恐無法取回其車而心生畏懼，遂依約攜款前往，旋於途中又再
    度接獲甲○○以電話改約至桃園縣觀音鄉塔腳村高峰聖加油站前交付贖款，乙○
    ○抵達上開交款地點後，甲○○即趨前詢問其是否係車主並察看其駕駛執照確認
    無誤後，要求乙○○交付贖款，乙○○乃表示須見到其車始願付款，甲○○正欲
    帶同乙○○前往取車之際，為現場埋伏員警當場逮獲，致未得逞。
二、案經桃園縣警察局大園分局報告台灣桃園地方法院檢察署檢察官偵查起訴。
        理  由
一、訊據被告甲○○矢口否認涉有右揭恐嚇取財犯行，辯稱：伊沒有向被害人拿取贖
    款，當天伊在那裡是在等朋友，伊看到被害人就過去問他幾點，沒有向他拿身分
    證看云云。經查：右揭犯罪事實，業據被告於警訊中自承：伊當時與綽號「小呆
    」之男子一同前往約定地點，小呆是在加油站對面小路等伊，打電話向乙○○恐
    嚇及約定地點交錢取車之事是小呆一手計畫的，伊只是照他的指示前往約定地點
    帶周姓車主，伊到達後等了二十分鐘，乙○○才到，伊當時要求周某提示身分證
    ，查驗身分確定後，正要帶他到對面小路找小呆取車時，就被查獲，伊和小呆曾
    至中壢市○○路路邊以公用電話聯絡乙○○，伊聽到小呆說『你的車在我這邊，
    只要交出三萬元就把車還你』，小呆曾以該車載伊到中壢市繞著玩，並說是他偷
    竊得來，且說車上有車主電話號碼，要聯絡他交錢取車等語不諱，復於偵查中供
    認：電話是小呆打的，伊與他去打過一次公共電話，車是小呆偷的，小呆在電話
    裡說『車子在我這邊，如拿三萬元才還給你，如不拿車子就不還』，伊警訊中所
    言均實在等語綦詳，核與被害人乙○○於警訊及本院調查時指稱：伊到加油站下
    車，看到被告在旁邊小路打電話，伊下車後等了三、五分鐘，被告才走過來問伊
    姓名，還跟伊要身分證看，伊說沒帶，就拿駕照給他，他確定後就問伊錢帶來沒
    ，伊說要先看到車，被告就帶伊往山路走，之後警察就抓到他，第一天打電話之
    人聲音不一樣，第二天第三次打手機給伊叫伊坐計程車的就是被告的聲音等情若
    合符節，乙○○並當場指認在庭之被告甲○○即當天向伊查驗證件及索取贖款之
    人無訛；而被告於警訊及歷次偵訊時均未曾提及伊當時係在等朋友一節，迨於本
    院庭訊時始突出此語，已難置信，況經本院傳喚被害人到庭與被告對質後，仍堅
    指被告確係其向伊查驗證件索取贖款之人不移，而衡諸被害人與被告互不相識並
    無夙怨，苟無斯情，斷無設詞誣陷被告之必要，故其是否另約朋友一節亦與本案
    無涉，核無調查之必要。此外復有車輛竊盜、車牌失竊資料個別查詢報表─查詢
    車輛認可資料一紙在卷可佐，足認被告於警、偵訊中所為之自白與事實相符，堪
    予憑信。至被告於本院審理時雖另辯稱：伊警訊所言是照警察意思講，那時伊正
    在提藥，而且之前在現場有被警察毆打，至於偵訊所言是警察叫伊開庭時要照警
    訊中的講，否則要借提伊云云，然據證人許耿昌即負責偵訊之員警到庭證稱：警
    訊筆錄是照被告所述記載，沒有打被告等語，被告亦供稱：伊做筆錄時沒有被打
    等語，且被告如未犯罪並受有如其所述之冤屈，理應於檢察官偵訊時否認犯行並
    提出警訊刑求抗辯及遭警恫嚇借提情事，豈有直承犯行不諱之理，再經本院當庭
    勘驗警訊錄音帶，被告之言談自然流暢，描述恐嚇取贖過程詳盡，並未有照念筆
    錄或提藥時神智不清、語無倫次之現象，並與警訊筆錄所載互核相符，益證其警
    訊自白確係出於自由意志所為並與事實相符，是被告空言辯稱其警訊自白非出於
    任意性且當時係在提藥云云，核屬飾卸之詞，委無足取；再者由被告於本院九十
    年九月十九日訊問時辯稱：伊沒有講警訊筆錄上的那些話，惟經本院於同年十一
    月七日當庭勘驗警訊錄音帶核與筆錄所載相符時，復改稱：伊係照警察意思講的
    ，伊當時在提藥云云乙情觀之，被告顯有為規避刑責而反覆其詞之情形，益徵其
    辯解不實，難令採信。綜上，被告於警、偵所為之自白與事實相符，可堪採信。
    本件事證明確，被告犯行堪以認定。
二、查被告著手於恐嚇取財行為之實施，於未取得贖款前即遭警查獲，致未生得財之
    結果，犯罪尚屬未遂，核其所為係犯刑法第三百四十六條第三項、第一項之恐嚇
    取財未遂罪，應依刑法第二十六條前段規定，按既遂犯之刑度減輕其刑，公訴意
    旨認被告所為係犯刑法第三百四十六條第一項之恐嚇取財既遂罪，容有未恰，應
    予敘明。又被告與綽號「小呆」之成年男子間，具有犯意聯絡及行為分擔，為共
    同正犯，而其與「小呆」先後多次以電話向被害人恐嚇及約定交付贖款之時間、
    地點，係基於同一恐嚇取財犯意下之接續行為，僅侵害一法益，只論以一罪。爰
    審酌被告正值青壯不圖上進，竟借恐嚇方式冀取非分之財，對被害人造成諸多不
    便及損害，且曾因竊盜、煙毒等案屢經判處罪刑（參照卷附台灣高等法院被告全
    國前案紀錄表），仍不知儆悟而再度犯案，顯見素行非佳，犯後復飾詞卸責，未
    具悔意等一切情狀，量處如主文所示之刑，以資懲儆。
三、至公訴意旨略以被告甲○○和綽號小呆之男子，共同意圖為自己不法之所有，並
    基於竊盜之犯意聯絡，於八十九年七月二十日十六時十分許，在桃園縣大園鄉○
    ○路二三號前，共同竊取乙○○所有（應係周陳麗香所有之誤）之車號ＤＪ─一
    二四一號自用小客車，因認被告涉犯刑法第三百二十條第一項之竊盜罪嫌。惟按
    犯罪事實應依證據認定之，無證據不得推定其犯罪事實，而所謂認定犯罪事實之
    證據，係指足以認定被告確有犯罪行為之積極證據而言，如未能發現相當證據，
    或證據不足以證明，自不能以推測或擬制之方法以為裁判基礎，最高法院三十二
    年度上字六七號著有判例可資參照。經查，公訴人認被告涉犯上揭犯行，無非以
    被害人之指訴以及被告於警訊、偵查中供承知道該車是小呆所偷，且曾和小呆共
    乘該車在中壢市區兜風，並有車輛竊盜、車牌失竊資料個別查詢報表─查詢車輛
    認可資料一紙附卷，因認被告事前知情，事後又出面取款，顯共同參與犯罪等情
    資為論據。惟訊之被告甲○○則迭於警訊及偵、審中均堅決否認有竊車犯行，並
    於警、偵訊中辯稱：車是小呆偷的，伊只是照小呆指示前往約定地點取款等語，
    而參以被害人乙○○於警訊及本院訊問時亦證稱：第一天打電話與伊聯絡的是另
    一名男子，聲音伊聽的出來並非甲○○，第二天第三次打手機給伊叫伊坐計程車
    的就是被告的聲音等情以觀，該小客車失竊當天與被害人聯絡交付贖款者既另有
    其人，從而被告辯稱該車係綽號「小呆」之人所竊一節，尚非無稽，且卷附查詢
    車輛認可資料以及被害人之其餘指述亦僅能證明車輛失竊及被告確有參與恐嚇取
    財情事，要不足為被告竊車之積極證據，本院復查無其他事證足以佐認被告確有
    竊車情事，尚難僅以被告參與恐嚇取財一節即推認被告亦有共犯竊盜情事，惟公
    訴人既認此部分與前揭論罪科刑部分具有牽連犯之裁判上一罪關係，爰不另為無
    罪之諭知。
據上論斷，應依刑事訴訟法第二百九十九條第一項前段，刑法第二十八條、第三百四
十六條第三項、第一項、第二十六條前段，罰金罰鍰提高標準條例第一條前段，判決
如主文。
本案經檢察官呂寧莉到庭執行職務。
中       華       民      國      九十      年    十二月    二十    日
                                臺灣桃園地方法院刑事第五庭
                                    審判長法  官  江振義
                                          法  官  林孟宜
                                          法  官  鍾淑慧
右正本證明與原本無異。
如不服本判決，應於判決送達後十日內向本院提出上訴狀( 應附繕本 )，上訴於
臺灣高等法院。
                                          書記官  吳一凡
中       華       民      國      九十      年    十二    月   三十一   日
附論罪科刑依據之法條：
中華民國刑法第三百四十六條
 (單純恐嚇罪)
意圖為自己或第三人不法之所有，以恐嚇使人將本人或第三人之物交付者
，處六月以上五年以下有期徒刑，得併科一千元以下罰金。
以前項方法得財產上不法之利益，或使第三人得之者，亦同。
前二項之未遂犯罰之。


司法院資訊處製作；財團法人民間司法改革基金會備份。
